【裁判字號】    98,抗,271
【裁判日期】    980731
【裁判案由】    聲明異議
【裁判全文】
臺灣高等法院臺中分院民事裁定           98年度抗字第271號
抗  告  人  皓中資產管理有限公司
法定代理人  甲○○
相  對  人  乙○○
            丙○○
上列當事人間聲明異議事件，對於中華民國98年4月20日臺灣南
投地方法院98年度事聲字第4號所為裁定提起抗告，本院裁定如
下：
    主  文
原裁定廢棄，發回臺灣南投地方法院。
    理  由
一、按債權之讓與，依民法第297條第1項之規定，非經讓與人或
    受讓人通知債務人，對於債務人固不生效力，惟法律設此規
    定之本旨，無非使債務人知有債權讓與之事實，受讓人對於
    債務人主張受讓事實行使債權時，既足使債務人知有債權讓
    與之事實，即應認為兼有通知之效力（最高法院22年上字第
    1162號判例參照）。又按債權之讓與，依民法第297條 規定
    ，非經讓與人或受讓人通知債務人不生效力，此項通知不過
    觀念通知，使債務人知有債權移轉之事實，免誤向原債權人
    清償而已，在債務人既知債權已移轉於第三人，而向之請求
    返還擔保債務履行之契據，自不容猶藉詞債權之移轉尚未通
    知，拒絕對受讓人履行此項債務，而僅向之請求返還擔保債
    務之契據（最高法院39年度台上字第448號判例參照） ，核
    先明。
二、抗告人在原法院主張本件原債權人力富資產管理有限公司將
    對相對人之債權轉讓與台北國鼎資產管理有限公司，台北國
    鼎資產管理有限公司再將對相對人之債權轉讓與抗告人等，
    有台灣南投地方法院債權憑證、債權讓與證明書在原法院卷
    為證（見原法院97年度司執字第21221號卷）。經查 ，按以
    收購金融機不良債權為目的之資產管理公司，其於受讓金融
    機構不良債權時，得適用第18條第3項之規定 ，金融機構合
    併法第15條第1項第1款定有明文。再按「金融機構為概括承
    受、概括讓與、分次讓與或讓與主要部分之營業及資產負債
    ，或依第11條至第13條規定辦理者，債權讓與之通知得以公
    告方式代之，承擔債務時免經債權人之承認，不適用民法第
    297條及第301條之規定」，同法第18條第 3項亦有明文。債
    權之讓與之通知不過為觀念通知，使債務人知有債權移轉之
    事實為已足，免得債務人誤向原債權人為清償而已，其通知
    方式不一，並無一定之形式，核先明。本件債權轉讓經抗
    告人公告通知債務人，有都會時報、民眾日報影本各一份在
    原法院卷、本院卷為佐（見原法院98年度事聲字第 4號卷第
    15頁、本院卷第81頁），原法院以抗告人未補正其將債權讓
    與之事實通知相對人之證明文件為由，於97年12月16日裁定
    駁回抗告人強制執行之聲請，自有未合，抗告人於98年1月7
    日聲明異議，原法院於98年 4月20日駁回其異議，亦有未當
    。抗告人指摘原法院駁回其異議未當，求予廢棄，為有理由
    ，應由本院予以廢棄，發回原法院另為適法之處理。
二、依強制執行法第30條之1，民事訴訟法第492條，裁定如主文
    。
中    華    民    國    98    年    7     月    31    日
                民事第六庭    審判長法  官  袁再興
                                    法  官  盧江陽
                                    法  官  陳賢慧
以上正本係照原本作成。
不得再抗告。
                                    書記官  吳麗琴
中    華    民    國    98    年    8     月    3     日
                                                      Ｍ


司法院資訊處製作；財團法人民間司法改革基金會備份。
